【裁判字號】    98,審保險,14
【裁判日期】    990211
【裁判案由】    給付保險金
【裁判全文】
臺灣臺北地方法院民事判決            98年度審保險字第14號
原      告  鳳凰國際旅行社股份有限公司
法定代理人  丁○○
訴訟代理人  劉俊良律師
被      告  旺旺友聯產物保險股份有限公司
法定代理人  甲○○
訴訟代理人  丙○○
複  代理人  乙○○
上列當事人間請求給付保險金事件，本院於民國99年2月2日言詞
辯論終結，判決如下：
    主      文
原告之訴及假執行之聲請均駁回。
訴訟費用新臺幣貳萬零捌佰元由原告負擔。
    事實及理由
一原告起訴主張：
  (一)伊於民國94年間向被告（原名友聯產物保險股份有限公司）
    投保旅行業責任保險，保險期間自94年7月1日零時起至95年
    6 月30日24時止，約定每一旅遊團員意外死亡之保險金額為
    新臺幣（下同）200 萬元，且依旅行業責任保險超額責任附
    加條款第2 條之約定，凡旅遊團員意外死亡，被告應就超過
    主保險契約保險金額之損失對伊負賠償責任，最高賠償金額
    為300 萬元。
  (二)嗣訴外人即伊馬來西亞旅行團團員林淑媛於94年7 月21日在
    邦喀島浮潛時溺水死亡，被告已依系爭保險契約主約給付
    200 萬元保險金予林淑媛家屬。惟林淑媛家屬復向本院起訴
    請求伊賠償損害，該案確定判決命伊給付林淑媛家屬曹俊傑
    、曹慈耘、曹又權、林崇登、林魏美愛各1,088元、269,055
    元、382,662元、514,665元、611,234元，及均自95年7月22
    日起至清償日止，按年息百分之5 計算之利息（歷審案號：
    本院95年度消字第18號、臺灣高等法院以96年度消上字第6
    號、最高法院97年度台上字第2697號）。伊已依前開確定判
    決給付林淑媛家屬計1,996,290 元，然被告迄未依約給付此
    部分之賠償金額予伊，爰依據兩造間之保險契約，請求被告
    給付保險金。
  (三)聲明為：
    1.被告應給付原告1,996,290 元，及自起訴狀繕本送達翌日
      起至清償日止，按年息百分之5計算之利息。
    2.願供擔保請准宣告假執行。
二被告則抗辯：
  (一)伊業已依約理賠本件保險金完畢，並經原告簽立賠款接受書
    ，表明其願接受以2,181,696 元作為林淑媛溺水死亡事故之
    全部損失賠償金額，且其不再作任何要求並放棄一切追訴之
    權利，則原告既已放棄請求權利，伊自無再給付保險金之義
    務。
  (二)縱認伊仍有給付保險金之義務，然依兩造間簽訂之旅行業責
    任保險基本條款第26條第3款及保險法第65條第3款規定，由
    本件保險契約所生之權利，自要保人或被保險人受請求之日
    起，經過2 年不行使而消滅。系爭確定判決命原告賠償之遲
    延利息均自95年7 月22日起算，則原告受林淑媛家屬請求賠
    償損害之日應為95年7 月22日，是原告保險金請求權之時效
    應自該日起算，其遲至98年2月5日始提起本件訴訟請求伊給
    付保險金，顯已逾2 年時效，伊得主張時效抗辯拒絕給付。
  (三)聲明為：
    1.原告之訴駁回。
    2.如受不利判決，願供擔保請准宣告免為假執行。
三兩造不爭執之事項：
  (一)原告於94年間以自己為被保險人，向被告投保旅行業責任保
    險（保單號碼：1200-4ZTAS164-0 ），保險期間自94年7月1
    日零時起至95年6 月30日24時止，約定每一旅遊團員意外死
    亡之保險金額為200 萬元，另約定凡旅遊團員意外死亡，被
    告應就超過主保險契約保險金額之損失對原告負賠償責任，
    最高賠償金額為300 萬元。
  (二)原告馬來西亞旅行團團員林淑媛於94年7 月21日在邦喀島浮
    潛時溺水死亡，其家屬曹俊傑、曹慈耘、曹又權、林崇登、
    林魏美愛在本院起訴請求原告賠償損害，嗣該案確定判決命
    原告給付曹俊傑、曹慈耘、曹又權、林崇登、林魏美愛各1,
    088元、269,055元、382,662元、514,665元、611,234 元，
    及均自95年7月22日起至清償日止，按年息百分之5計算之利
    息（歷審案號：本院95年度消字第18號、臺灣高等法院以96
    年度消上字第6 號、最高法院97年度台上字第2697號）。
  (三)原告已依前開確定判決給付林淑媛家屬計1,996,290 元。
四得心證之理由：
  (一)原告主張其以自己為被保險人，與被告締有旅行業責任保險
    契約，約定每一旅遊團員意外死亡之保險金額為200 萬元，
    且依超額責任附加條款第2 條之約定，旅遊團員於旅遊期間
    內遭遇該附加條款承保範圍之意外事故，自意外事故發生之
    日起180 日以內死亡者，被告應就超過主保險契約所載「每
    一旅遊團員意外死亡」之保險金額之損失對原告負賠償責任
    ，最高賠償金額以300 萬元為限。又原告馬來西亞旅行團團
    員林淑媛於94年7 月21日在邦喀島浮潛時溺水死亡，其家屬
    曹俊傑、曹慈耘、曹又權、林崇登、林魏美愛在本院對原告
    提起損害賠償訴訟，嗣該案確定判決命原告給付曹俊傑、曹
    慈耘、曹又權、林崇登、林魏美愛各1,088元、269,055元、
    382,662元、514,665元、611,234元，及均自95年7月22日起
    至清償日止，按年息百分之5 計算之利息（歷審案號：本院
    95年度消字第18號、臺灣高等法院以96年度消上字第6 號、
    最高法院97年度台上字第2697號）；原告已依該確定判決給
    付林淑媛家屬計1,996,290 元等情，為兩造所不爭，並有旅
    行業責任保險單、保單基本條款、超額責任附加條款、歷審
    裁判書、授權書、支票簽收單在卷可稽（見本院卷第5-31頁
    ），均堪信為真實。
  (二)原告依系爭保險契約之約定，請求被告給付超額責任之保險
    金，被告則抗辯原告已簽立賠款接受書，表明願接受以2,
    181,696 元作為林淑媛溺水死亡事故之全部損失賠償金額，
    故其無再給付保險金之義務等語。經查：
    1.被告辯稱原告無權向其請求給付保險金，業據提出賠款接
      受書為證（見本院卷第39頁）。該賠款接受書明載：「立
      接受書人鳳凰國際旅行社股份有限公司今願接受新台幣2,
      181,696 元整作為團員：林淑媛馬來西亞意外事故溺水死
      亡之全部損失賠償。且認為貴公司（即被告）已充分履行
      契約責任，不再作任何要求並放棄一切追訴之權利。死亡
      保險金2,000,000 元同意交付曹俊傑（林淑媛受益人代表
      ）；特別費用131,696 元、旅遊團員慰撫金50,000元，同
      意交付鳳凰國際旅行社股份有限公司，特立此接受書為憑
      」等語，依其文意，顯係表示原告同意被告以 2,181,696
      元作為林淑媛系爭溺水死亡事故之全部損失賠償金額，逾
      此金額部分，不再對被告主張權利，其已表明放棄其餘保
      險金請求權之意，至臻明確。
    2.再者，細觀卷附賠款接受書，可知被告除已依系爭保險契
      約主約給付200 萬元死亡保險金予林淑媛家屬外，另給付
      特別費用131,696 元、旅遊團員慰撫金50,000元予原告，
      足認被告係針對系爭保險契約全部承保範圍予以理賠，則
      原告簽署該份賠款接受書之真意，自係針對系爭保險契約
      全部承保範圍逾2,181,696 元部分之保險金放棄權利，應
      堪認定，原告主張該份賠款接受書僅係針對主約部分所為
      ，其並未放棄附約之理賠權利云云，顯曲解該賠款接受書
      之文意，自非可採。
    3.原告既已出具賠款接受書，拋棄對被告之保險金請求權，
      如前述，則被告所負之給付保險金債務即告消滅（民法第
      343 條參照），無向原告再為給付保險金之義務，是被告
      辯稱原告對其就系爭保險事故已無保險金請求權存在，洵
      為有據。
  (三)綜上所述，原告對被告並無保險金請求權存在，則原告起訴
    請求被告給付保險金1,996,290 元，並加給自起訴狀繕本送
    達翌日起至清償日止，按年息百分之5 計算之利息，為無理
    由，不應准許。原告之訴既經駁回，其假執行之聲請即失所
    附麗，應併予駁回。
  (四)本案事證已明，被告所為時效抗辯，核與判決結果無影響，
    於茲不贅。
五訴訟費用負擔之依據：民事訴訟法第78條。
中    華    民    國    99    年    2     月    11    日
                  民事第六庭    法  官  陳婷玉
以上正本係照原本作成
如對本判決上訴，須於判決送達後20日內向本院提出上訴狀
中    華    民    國    99    年    2     月    11    日
                                書記官  吳鸝稻

司法院資訊處製作；財團法人民間司法改革基金會備份。
